臺灣高等法院刑事判決
110年度上訴字第1186號
上  訴  人  
即  被  告  林育德  




選任辯護人  余政勳律師(法扶律師)        
上列上訴人因毒品危害防制條例案件，不服臺灣新北地方法院10
9年度訴字第1007號，中華民國109年12月17日第一審判決（起訴
案號：臺灣新北地方檢察署109年度偵字第27364、28853號，移
送併辦案號：109年度偵字第34578號），提起上訴，本院判決如
下：
    主  文
原判決撤銷。
林育德無罪。
    理  由
一、公訴意旨略以：被告林育德（下稱被告）明知甲基安非他命
    為毒品危害防制條例第2條第2項第2款所稱之第二級毒品，
    依法不得販賣，竟意圖營利，基於販賣第二級毒品甲基安非
    他命之犯意，持用門號0000000000號行動電話作為販賣毒品
    之聯繫工具，於民國109年7月14日下午2時52分至同日3時55
    分與劉冠呈持用門號0000000000號行動電話通話，以「劉：
    我今天5點有辦法到你那，你等我到5點可不可以」、「林：
    我把東西放到某個地方，你自己來拿然後錢匯給我，要不要
    」、「劉：好沒問題」、「林：你要多少」、「劉：500啊
    」、「好，500我等一下跟你說東西放在哪裡」、「林：你
    去seven存，我跟你說在哪裡。帳號000000000000」等語交
    易第二級毒品甲基安非他命之事宜，並達成交易合意後，由
    被告將第二級毒品甲基安非他命1小包放入雜誌內後置放在
    其住所外之郵筒內，並告知劉冠呈第二級毒品甲基安非他命
    放置位置後，由劉冠呈於同日下午5時許至被告位於新北市○
    ○區○○街000號2樓住處外拿取夾藏第二級毒品甲基安非他命
    之雜誌後，再於同日下午5時22分存入新臺幣（下同）500元
    至被告向中國信託商業銀行申辦使用帳號000000000000之帳
    戶內，完成毒品交易。嗣經警方於同年7月21日下午1時45分
    許，持原審法院核發之搜索票至被告上開住所執行搜索，而
    扣得第二級毒品甲基安非他命2包、電子磅秤1台、搭配門號
    0000000000號行動電話1支等物，因認被告涉有毒品危害防
    制條例第4條第2項之販賣第二級毒品甲基安非他命罪嫌云云
    。
二、按犯罪事實應依證據認定之，無證據不得認定犯罪事實、不
    能證明被告犯罪者，應諭知無罪之判決；又被告之自白不得
    作為有罪判決之唯一證據，仍應調查其他必要之證據，以察
    其是否與事實相符，刑事訴訟法第154條第2項、第301條第1
     項、第156條第2項分別定有明文。所謂認定犯罪事實之證
    據，係指足以認定被告確有犯罪行為之積極證據而言，苟積
    極證據不足為不利於被告事實之認定時，即應為有利於被告
    之認定，更不必有何有利之證據，如未能發現相當證據，或
    證據不足以證明，自不能以推測或擬制之方法，作為裁判基
    礎（最高法院29年上字第3105號、30年上字第816 號、40年
    台上字第86號判例參照）；且認定犯罪事實所憑之證據，雖
    不以直接證據為限，間接證據亦包括在內，然而無論直接證
    據或間接證據，其為訴訟上之證明，須於通常一般之人均不
    致有所懷疑，而得確信其為真實之程度者，始得據為有罪之
    認定，倘其證明尚未達到此一程度，而有合理之懷疑存在而
    無從使事實審法院得有罪之確信時，即應由法院為諭知被告
    無罪之判決（最高法院76年台上字第4986號判例參照）。再
    者，檢察官對於起訴之犯罪事實，仍應負提出證據及說服之
    實質舉證責任。倘其所提出之證據，不足為被告有罪之積極
    證明，或其指出證明之方法，無從說服法院以形成被告有罪
    之心證，基於無罪推定之原則，自應為被告無罪判決之諭知
    （最高法院92年台上字第128 號判例參照）。另按施用毒品
    者，其所稱向某人購買之供述，須補強證據以擔保其供述之
    真實性。良以施用毒品者其供述之憑信性本不及於一般人，
    況施用毒品者其供出來源，因而破獲者，法律復規定得減輕
    其刑，其有為偵查機關誘導、或為邀輕典而為不實之陳述之
    可能，其供述之真實性自有合理之懷疑。是本院一貫之見解
    ，認施用毒品者關於其向某人購買毒品之供述，必須補強證
    據佐證，以擔保其供述之真實性，俾貫澈刑事訴訟無罪推定
    及嚴格證明之基本原則。又關於毒品施用者其所稱向某人購
    買毒品之供述，必須補強證據佐證，係指毒品購買者之供述
    縱使並無瑕疵，仍須補強證據佐證而言，以擔保其供述之真
    實性。該所謂補強證據，必須與施用毒品者關於相關毒品交
    易之供述，具有相當程度之關連性，且足使一般人對於施用
    毒品者之供述無合理之懷疑存在，而得確信其為真實，始足
    當之。若毒品購買者之供述證據，本身已有重大瑕疵，依嚴
    格證明之法則，苟已無法憑為犯罪事實之認定時，自無再論
    補強證據之必要，其理甚明（最高法院95年度台上字第6850
    號判決參照）。　
三、公訴意旨認被告此部分涉犯上揭販賣第二級毒品犯行，無非
    係以被告供述、證人即購毒者劉冠呈於警詢、偵查中之證述
    ，及如附表所示其等於109年7月14日之行動電話通訊監察譯
    文為其主要論據。
四、訊據被告對於其持用門號0000000000號行動電話，於109 年
    7月14日下午2時52分至同日3時55分與劉冠呈有如附表所示
    相關電話通訊內容固坦承不諱，惟堅詞否認涉有本件販賣毒
    品犯行，辯稱：劉冠呈知道我有施用毒品，會來跟我亂，他
    沒有施用，在那邊跟我喊要買什麼，他每次喝醉都會跟我亂
    ，我就是應付他，因為他知道我有在用毒品，他喝醉酒都會
    來跟我亂，我配合他演，我們就在練肖話，我之前跟他說過
    毒品可以解酒，他就會來亂我，關於通訊監察譯文中「500 
    」元，是指他要還給我他欠我的500元，譯文內的「好，500
    ，等一下跟你說東西放在哪裡」這段，只是我敷衍他的一個
    結尾句未，我並未販賣毒品給劉冠呈云云（見原審卷第116
    至119頁）。
五、經查：
(一)被告固於109年8月13日偵查中供稱：關於109年7月14日的監
    聽譯文內容（如附表所示），「東西」指的是甲基安非他命
    ，「你要多少」指的是我問他要買多少錢，「我等一下跟你
    說把東西放哪裡」指的是我會跟他說甲基安非他命放在哪邊
    ，中國信託帳號000000000000號是我在使用，譯文內容中關
    於「你到我家不是有郵筒左右邊、你看右邊最下面我家那個
    郵筒、然後有一本雜誌、你把他抽出來帶走就好、我把東西
    放在雜誌裡面」指的是我將甲基安非他命放在雜誌內，然後
    把雜誌放在我家的郵筒，我後來回家雜誌不見了，之後我也
    有收到款項，我承認我有販賣第二級毒品甲基安非他命等語
    （見109年度偵字第27364號偵查卷【下稱第27364號偵卷】
    第233頁）；於原審109年9月17日訊問時供稱：我確實有在1
    09年7月14日下午2時52分到3時55分，持用門號0000000000
    號行動電話與劉冠呈聯繫，通話內容即為第27364號偵卷第9
    3頁的譯文所載，通話內容的意思是「證人劉冠呈向我詢問
    有無甲基安非他命，要來跟我拿，我說我沒有時間，我把東
    西放在某個地方，他再來拿，然後他再把500元給我」，後
    來我就把藏有毒品的雜誌放在我家住處的信箱內，證人劉冠
    呈當日下午也有匯500元到我的中國信託帳號000000000000
    號帳號，我確實有為起訴書所載之犯行等語（見原審卷第38
    至39頁）；惟參諸被告於原審羈押前之偵查中供稱：那一天
    劉冠呈5點下班，他找我合資購買安非他命，我跟他說我趕
    上班，他要我代墊等語（見第27364號偵卷第122頁）；於原
    審準備程序時供稱：對於通訊監察譯文的內容，指的是證人
    劉冠呈向我詢問有無甲基安非他命，我不太想理會他，我就
    拿一包冰糖敷衍他，叫他自己來拿等語（見原審卷第73頁）
    ；於原審審理時供稱：關於通訊監察譯文的內容，是劉冠呈
    喝醉酒都會跟我亂，我就是配合他演、應付他，只是要敷衍
    他，我們就在練肖話等語（見原審卷第117 -119頁），被告
    就其是否販賣甲基安非他命予劉冠呈乙節，於偵審中前後供
    述不一，則其自白是否與事實相符，已非無疑，自難執為本
    案認定事實之依據；況被告之自白不得作為有罪判決之唯一
    證據，仍應調查其他必要之證據，以察其是否與事實相符，
    是被告是否涉有本件販賣第二級毒品甲基安非他命犯行，須
    審究者乃證人劉冠呈之證述內容及被告與劉冠呈間通話之通
    訊監察譯文，是否足資作為認定被告販賣毒品予劉冠呈事實
    之依據。
(二)證人劉冠呈證述內容，無法作為認定被告販賣毒品予劉冠呈
    事實之依據：
　　參諸證人劉冠呈於警詢中證稱：我沒有向被告購買毒品，附
    表所示通訊監察譯文內容提到500是我要向被告調頭寸，談
    借錢等語(見第27364號偵卷第166至176頁)；於偵查中證稱
    ：「（問：你在譯文中講到說【要去講你方便嗎？】是指什
    麼意思？）我要跟他借錢。」、「（問：【提示林育德之筆
    錄？】當天林育德表示要跟你合資向阿杜購買安非他命，意
    見？）阿杜是誰我不認識，我也沒有跟林育德購買安非他命
    。」、「（問：【提示林育德聲請羈押訊問筆錄】林育德已
    經坦承當天有販賣毒品予你，有何意見？）我很納悶，我只
    是跟他借貸的生活往來。」、「（問：譯文內容中他問你【
    要不要弄個500是讓我過生活一下】是指什麼意思？）林育
    德講要不要借我500讓我過生活一下而已吧，我有過去跟林
    育德借錢。」、「（問：譯文中【我把東西放在某個地方，
    你自己去拿，然後匯錢給我，要不要】，你回答【好、沒有
    問題】是什麼意思？）是我要還他錢，東西我不知道是什麼
    ，好沒問題是指我可以還錢。」、「我沒有去過他家。我是
    欠他錢，他要跟我拿錢。」等語（見第27364號偵卷第206至
    207頁)；及原審審理中證稱：我認識被告大概2、3 年，關
    於通訊監察譯文「500 元的部分，是我跟被告的借貸，我們
    做臨時工的很常有相互借貸300、500元車資的習慣。又我以
    前會施用第二級毒品甲基安非他命，但109年年初我去新竹
    工作後，我就沒有再接觸毒品了，關於通訊監察譯文中「把
    東西放在某個地方」、「有一本雜誌等語」的內容，只是被
    告在講話捉弄我而已，有時候我會跟被告這樣玩，我根本連
    人都沒有去被告住處，怎麼可能跟他交易「這些」、交易毒
    品等語（見原審卷第109至110頁），依證人劉冠呈於警詢、
    偵查及原審審理中上開證述內容，既均一致否認向被告購買
    毒品，則其證言自無法執為認定被告販賣毒品予劉冠呈事實
    之依據。
(三)卷附如附表所示被告與證人劉冠呈間於109年7月14日之行動
    電話通訊監察譯文，無法證明被告確有販賣毒品予劉冠呈之
    事實：
　　衡諸一般交易毒品，交易雙方在電話中通常會以暗語之方式
    ，提及交易毒品數量、金額或交付毒品地點，惟本件參諸卷
    附如附表所示被告與證人劉冠呈間於109年7月14日之行動電
    話通訊監察譯文，於同日14時52分02秒固有「被告：我把東
    西放在某地方，你自己來拿，然後錢匯給我，要不要。劉冠
    呈：好，沒有問題，好。」、「被告：我你要多少？劉冠呈
    ：500啊。」、「被告：好，500，我等一下跟你講東西放在
    哪裡。劉冠呈：好，你在傳給我啦。」等語之通話內容（見
    第27364號偵卷第93頁)，惟參諸證人劉冠呈於警詢、偵查及
    原審審理中上開證述內容，證人劉冠呈既均證稱在通話中提
    到500，係其要向被告借錢，其並未向被告購買毒品等語，
    本件自難僅執上開通訊監察譯文雙方有上開通話內容，遽認
    被告確有販賣毒品予劉冠呈。況參諸卷附附表所示通訊監察
    譯文內容，亦無法證明被告確有交付毒品予劉冠呈或劉冠呈
    有交付購毒價金予被告之事實，則本件證人劉冠呈之證述既
    然前後均證稱未向被告購買毒品，且亦無任何具體涉及毒品
    交易內容之通訊譯文或對話記錄等證據在卷可資佐證，而上
    述相關之通訊監察譯文內容，亦均無法作為有效之補強、或
    作為認定被告有販賣毒品之證據，是在缺乏積極證據、補強
    證據之情況下，自難僅憑證人劉冠呈於警詢、偵查及原審審
    理中之證述內容，及其與被告間之上開通訊監察譯文內容，
    遽認被告有上開公訴人所指於109年7月14日販賣第二級毒品
    甲基安非他命予劉冠呈之犯行。
(四)綜上所述，被告辯稱其未販賣毒品予劉冠呈等語，應堪採信
    。
六、本件公訴人所舉各項證據方法，既不足以使本院達到確信被
    告確有公訴人意旨所指販賣第二級毒品罪嫌。此外，復無其
    他積極證據足資證明被告確有公訴人所指之上開犯行，被告
    犯罪即屬不能證明。原審認定被告涉犯販賣第二級毒品罪，
    予以論罪科刑，尚有未合。被告上訴否認犯罪，為有理由，
    爰將原判決撤銷改判，並依法諭知被告無罪，用期適法。
七、至臺灣新北地方檢察署檢察官以109年度偵字第34578號移送
    原審併案審理部分，雖與本案起訴部分為事實上同一案件，
    惟本案檢察官起訴部分既經本院為無罪判決，則上開移送併
    案審理部分即與本案無裁判上或事實上一罪關係，爰將檢察
    官上開移送併案審理部分，退回臺灣新北地方檢察署，由檢
    察官另行妥適處理，併此敘明。　　
本案經檢察官徐世淵提起公訴，檢察官董怡臻到庭執行職務。
據上論斷，應依刑事訴訟法第369條第1項前段、第364條、第301
條第1項前段，判決如主文。　　
中　　華　　民　　國　　110 　年　　8 　　月　　24　　日
                  刑事第十一庭  審判長法　官　周煙平
                                      法　官　連育群
                                      法　官　吳炳桂
以上正本證明與原本無異。
被告不得上訴。
檢察官如不服本判決，應於收受送達後20日內向本院提出上訴書
狀，其未敘述上訴之理由者並得於提起上訴後20日內向本院補提
理由書（均須按他造當事人之人數附繕本）「切勿逕送上級法院
」。
                                      書記官  陳淑婷
中　　華　　民　　國　　110 　年　　8 　　月　　24　　日
附表：
編號 通話或寄送簡訊時間（日期為109.07.14 ） 通訊監察譯文內容略截取如下 1 14:52:02（通話） 劉冠呈：喂被告：衝啥？劉冠呈：我要找你打一整天你都沒接被告：沒接就代表…劉冠呈：你在睡喔，我下班去找你咧？被告：不能，我4 點到12點我在上班，你要湊在這個時間，下午4 點到晚上9 點劉冠呈：4點到11點喔？被告 :到12點劉冠呈: 蛤…(失望的聲音) 那我沒辦法了，改天再找你了被告：看你…晚上會不會來還是早上？劉冠呈：你說…我不要，我今天…5 點有辦法到你那欸，你等我到5 點可不可以？被告：我把東西放在某個地方，你自己來拿，然後錢匯給我，要不要劉冠呈：好，沒問題，好被告：你要多少？劉冠呈：500啊。被告：好，500 ，我等一下跟你講東西放哪裡。劉冠呈：好，你在傳給我啦被告：好 2 14:57:36（簡訊） 被告：你去seven 存好，我跟你說在那。帳號：000000000000 3 15:42:56（通話） 劉冠呈：喂被告：喂劉冠呈：我下班了我先去找你，我領錢先拿給你啦。被告：我等一下跟你說放在哪劉冠呈：我領到錢就匯給你，帳號要給我啦被告：我帳號不是傳給你了嗎？劉冠呈：哪有，我洗掉了啦，我五點多就匯給你了。被告：簡訊勒！劉冠呈：廢話喔，我不會騙你啦，上一次是你給我什麼抬頭，結果我輸入就進不去啊被告：我剛剛傳給你有沒有看到？劉冠呈：喔好啊好啊ＯＫ啊被告：我說我剛剛傳給你簡訊有沒有看到？劉冠呈：你說我先匯款你在跟我說放在哪裡而已啊，啊帳號要給我，你帳號要傳給我啦。被告：帳號就在裡面啊劉冠呈：有帳號就好，我五點多就匯給你了，位置在哪裡要跟我講啊被告：等一下打給你。 4 15:50:09（通話） 劉冠呈：喂被告：你簡訊有沒有看到我的帳號？劉冠呈：有看到你的帳號被告：好，你甚麼時候匯給我？請跟我講劉冠呈：五點半之前被告：你確定喔劉冠呈：我確定啦，我今天. . . 剛剛回來，我簽好就會來，怎麼可能跟你說謊被告：你今天有做事喔？劉冠呈：我今天有做啊，剛下班而已被告：你騎到我家，我跟你說東西放哪劉冠呈：好被告：你到我家不是有郵筒左右邊嘛對不對劉冠呈：對被告：你看右邊最下面我家那個郵筒劉冠呈：喔好被告：然後有一本雜誌，你把它抽出來帶走就好，我把東西放在雜誌裡面，你從外面直接把雜誌抽走。劉冠呈：好好好我知道了，我五點半之錢匯給你，匯給妳我直接打公共電話給妳，因為我手機沒繳啦。被告：你不用打，直接匯給我就好。劉冠呈：好好好，五點半之前我會給你被告：那本雜誌你自己去拿劉冠呈：ＯＫ好，掰掰。